臺灣高等法院刑事裁定　　　　　　　　 94年度毒抗字第493號
抗　告　人　臺灣桃園地方法院檢察署檢察官
被　　　告　甲○○
上列抗告人因被告違反毒品危害防制條例案件，不服台灣桃園地
方法院中華民國94年10月31日裁定（94年度毒聲字第1836號），
提起抗告，本院裁定如下：
    主  文
抗告駁回。
    理  由
一、本件聲請意旨略以：被告甲○○基於施用毒品之犯意，於民
    國93年12月15日下午3時許 及同年12月16日採尿時起回溯96
    小時之某時， 在其位於桃園縣桃園市○○○街29號7樓及桃
    園縣境內某不詳處所等處，施用第一級毒品海洛因及第二級
    毒品安非他命， 為警於同年12月15日晚上6時30分，在桃園
    縣桃園市○○○街119號前查獲， 上揭犯罪事實，業據被告
    坦承不諱，並有第一級毒品海洛因0.5公克、注射針筒3支、
    分裝吸管2支、皮管2條、玻璃球1顆、安非他命吸食器1組等
    物扣案可資佐證，且被告之尿液經送鑑定結果呈現第一級毒
    品海洛因、第二級毒品安非他命陽性反應，此亦有臺灣尖端
    先進生技醫藥股份有限公司 濫用藥物檢驗報告影本1紙附卷
    可稽。被告雖前因施用毒品，經臺灣臺北地方法院裁定觀察
    、勒戒後，於89年8月17日因無繼續施用傾向而釋放 ，且經
    臺灣臺北地方法院檢察署檢察官以87年度偵字第8441號為不
    起訴處分確定，又因施用毒品案件，經同法院裁定執行觀察
    勒戒後，於94年1月7日毒品危防制條例修正而出所（聲請意
    旨誤載為因有繼續施用傾向而出所），並經同地檢署檢察官
    於94年1月26日以93年度毒偵緝字第277號聲請簡易判決處刑
    ，經同法院於94年9月21日以94年度簡上字第56 號判處有期
    徒刑4月確定，惟被告上揭施用第一級毒品 、第二級毒品之
    犯行係發生於93年12月15日下午3時許及同年12月16 日採尿
    時起回溯96小時之某時，均非在87年8月17 日觀察勒戒執行
    完畢釋放後之5年內，爰依毒品危害防制條例第20條第1項及
    觀察勒戒處分執行條例第3條第1項、第2項規定 ，聲請裁定
    將被告送勒戒處所觀察、勒戒等語。
二、原審裁定意旨略以：按依毒品危害防制條例所為之觀察、勒
    戒，屬保安處分之一種，故觀察、勒戒處分之執行，於觀察
    勒戒處分執行條例未規定之事項者，自應適用保安處分執行
    法之相關規定；又依保安處分執行法第4條之1規定，因同一
    原因，宣告多數保安處分，且期間相同者，執行其一。且毒
    品危害防制條例所定之觀察、勒戒，係針對施用毒品之「行
    為人」本身所為之矯治處分；是不論其施用毒品犯行之次數
    多寡，倘係在其執行觀察、勒戒前所為之施用毒品行為，均
    為觀察、勒戒矯治之對象，而為該觀察勒戒處分之效力所及
    。從而，就同一行為人先前多次之施用毒品行為（不論其施
    用毒品之等級、種類有無不同），僅需以單一之觀察、勒戒
    為已足，無庸就行為人之多項施用毒品犯行分別施以多次之
    觀察、勒戒。經查： 被告前於90年6月20日警採尿回溯96時
    內某時，在臺灣地區施用第二級毒品安非他命，為警於90年
    6月20日在臺北市○○區○○街135巷9弄29號1樓查獲之事實
    ，業經臺灣臺北地方法院於91年3月1日以91年度毒聲字第27
    9號裁定送勒戒處所觀察、勒戒確定 ，被告於93年12月16日
    入臺灣臺北看守所附設勒戒所執行，嗣於94年1月7日因毒品
    危害防制條例修正出所，而臺灣臺北地方法院檢察署檢察官
    並就其前揭施用毒品犯行提起公訴，經臺灣臺北地方法院於
    94年9月21日以94年度簡上字第56號判處有期徒刑4月確定等
    情， 有臺灣高等法院被告全國前案紀錄表及判決書各1紙在
    卷足憑 ，是本案被告於93年12月15日下午3時及16日為警採
    尿前回溯96小時內，施用第二級毒品安非犯他命部分，係發
    生在其執行前開觀察、勒戒處分前所為之施用毒品行為，揆
    諸前揭說明，自不論其施用毒品非行之次數多寡及其施用毒
    品之等級、種類，均應為該觀察勒戒處分之效力所及。從而
    ，就被告先前施用毒品行為，僅需以單一之觀察、勒戒為已
    足，無庸就行為人之多項施用毒品犯行分別施以多次之觀察
    、勒戒，是聲請人聲請令將被告再送勒戒處所施以觀察、勒
    戒處分，核無必要，自應予駁回。
三、抗告意旨略以： 依毒品危害防制條例第23條第2項之規定，
    施用毒品之犯行係以經「觀察、勒戒或強制戒治執行完畢釋
    放後，5年內再犯施用毒品者 」，始得依法追訴。經查，本
    件被告於87年間因施用第二級毒品案件，先經觀察、勒戒，
    因無繼續施用傾向， 於87年8月17日執行完畢釋放時起，直
    至本件被告於93年12月16日為警採尿時起回溯96小時內某時
    ，在桃園縣境內某不詳處所施用第二級毒品犯行止，此期間
    內均無其他觀察、勒戒或強制戒治執行之紀錄，而本件被告
    施用第二級毒品之行為時係在毒品危害防制條例修正後，是
    依同條例第20條規定，應聲請法院裁定令被告入勒戒處所觀
    察、勒戒。 被告固曾於90年6月20日為警採尿時起回溯96小
    時內某時，在不詳處所施用第二級毒品安非他命，為警於90
    年6月20日，在台北市○○區○○街135巷9弄29號1樓查獲，
    經依台灣台北地方法院91年度毒聲字第279 號裁定於93年12
    月16日送觀察、勒戒後，認有繼續施用毒品之傾向，經台灣
    台北地方法院於94年9月21日以94年度簡上字第56 號判處有
    期徒刑4月確定 ，然該案件行為時係在毒品危害防制條例修
    正前，且確係觀察、勒戒執行完畢5年內再犯 ，與本件顯然
    不同，難認本件犯行得為上開觀察勒戒處分之效力所及。綜
    上所述，原審遽為駁回將被告送勒戒處所觀察、勒戒之聲請
    ，尚有未洽。
四、經查：
  (一)按毒品危害防制條例所定之觀察、勒戒，係針對施用毒品之
    行為人本身所為之矯治處分；是不論其施用毒品犯行之次數
    多寡，倘係在其「執行」觀察、勒戒前所為之施用毒品行為
    ，均為觀察、勒戒矯治之對象，而為該觀察勒戒處分之效力
    所及。從而，就同一行為人先前多次之施用毒品行為（不論
    其施用毒品之等級、種類有無不同），僅需以單一之觀察、
    勒戒為已足，無庸就行為人之多項施用毒品犯行分別施以多
    次之觀察、勒戒。
  (二)本件被告前因施用第二級毒品安非他命案件，經台灣台北地
    方法院於87年6月25日以87年度毒聲字第285號裁定送觀察、
    勒戒後，認無繼續施用毒品之傾向，經臺灣臺北地方法院檢
    察署檢察官於87年8月15日以87年度偵字第8441 號為不起訴
    處分確定在案。詎被告復基於施用第二級毒品之概括犯意，
    連續於5年內為：(1)90年6月20日為警採尿時回溯96小時內某
    時（不含為警查獲至採尿期間），在不詳處所施用第二級毒
    品安非他命，為警於90年6月20日11時50分許 ，在臺北市○
    ○區○○街135巷9弄29號1樓查獲 ，經台灣台北地方法院於
    91年3月1日以91年度毒聲字第279號裁定應送勒戒處所觀察
    、勒戒。(2)90年7月20日21時為警採尿回溯26小時內某時（
    不含為警查獲至採尿期間），在不詳地點施用第二級毒品安
    非他命，經警於90年7月20日18時30分許 ，在臺北市○○○
    路○段139號「高雅賓館」309號房內查獲，經台灣台北地方
    法院於90年11月15日以90年度毒聲字第2469號裁定應送勒戒
    處所觀察、勒戒。嗣被告上開2次施用毒品犯行後 ，因逃匿
    ，經臺灣臺北地方法院檢察署檢察官通緝，於93年12月15日
    遭逮捕，經臺灣臺北地方法院檢察署檢察官指揮，令被告入
    臺灣臺北看守所附設勒戒處所執行觀察、勒戒。是被告於93
    年12月16日始入勒戒所執行觀察勒戒至94年1月7日方為出所
    ，此有台灣高等法院被告前案紀錄表在卷可稽（見原審卷第
    7頁）。依前揭所述，本次「執行」觀察、勒戒前（ 93年12
    月16日前）所為之施用毒品行為，均為本次觀察、勒戒矯治
    之對象，而為本次觀察勒戒處分之效力所及。
  (三)本件公訴人聲請觀察勒戒之事實，係被告於93年12月15日下
    午3時及同年月16日採尿時起回溯96小時內 ，施用第一級毒
    品海洛因及第二級毒品安非他命，係發生在執行前開觀察、
    勒戒處分前（即93年12月16日前）所為之施用毒品行為，自
    不論其施用毒品之次數多寡及施用毒品之等級、種類，均為
    該觀察、勒戒處分之效力所及。是公訴人就本件被告施用毒
    品之犯行無庸再為聲請。是原審裁定駁回檢察官之聲請，並
    無不合。
五、綜上所述，本件抗告無理由，應予駁回。
據上論結，應依刑事訴訟法第412條，裁定如主文。
中　　華　　民　　國　　94　　年　　12　　月　　30　　日
　　　　　　　　　刑事第二十二庭審判長法　官  林堭儀
                                      法　官  蔡明宏
　　　　　　　　　　　　　　　　　　  法　官  陳憲裕
以上正本證明與原本無異。
不得再抗告。
                                      書記官  劉育妃
中　　華　　民　　國　　95　　年　　1　　月　 　3　　日
